臺灣高等法院刑事判決　　　　　　　　　　　　　　九十年度上訴字第三一四○號
　　上　訴　人　臺灣板橋地方法院檢察署檢察官
　　上　訴　人
　　即　被　告　丁○○
　　被　　　告　丙○○
　　　　　　　　子○○
　　　　　　　　丑○○
　　共　　　同
　　指定辯護人　本院甲○
右上訴人因被告殺人未遂等案件，不服臺灣板橋地方法院八十九年度訴字第七七四號
，中華民國九十年七月十八日第一審判決（起訴案號：臺灣板橋地方法院檢察署八十
九年度偵字第一八五四號，暨移送併案審理案號：臺灣高雄地方法院檢察署九十年度
偵字第二六五六號），提起上訴，本院判決如左：
    主  文
原判決關於丙○○、子○○、丑○○部分與丁○○未經許可持有爆裂物、傷害暨定執
行刑部分均撤銷。
丁○○未經許可持有爆裂物，累犯，處有期徒刑伍年肆月，併科罰金新臺幣拾萬元
，罰金如易服勞役，以罰金總額與陸個月之日數比例折算。扣案爆裂物貳枚（含引信
開關壹只）、代用雷電管壹枚、改造捌手槍（槍枝管制編號第000000000
0號）壹支及子彈貳顆，均沒收；又殺人未遂，累犯，處有期徒刑伍年肆月。應執行
有期徒刑拾年，併科罰金新臺幣拾萬元，罰金如易服勞役，以罰金總額與陸個月之
日數比例折算。扣案爆裂物貳枚（含引信開關壹只）、代用雷電管壹枚、改造捌手
槍（槍枝管制編號第0000000000號）壹支及子彈貳顆，均沒收。
丙○○、子○○、丑○○共同未經許可，持有其他可發射金屬或子彈具有殺傷力之手
槍，各處有期徒刑壹年。
    事  實
一、丁○○前有侵占及二次違反麻醉藥品管理條例之前科，並曾於民國（下同）八十
    四年八月二十九日因竊盜案件，經臺灣高雄地方法院判處有期徒刑四月，於八十
    四年十一月二十二日徒刑執行完畢。詎丁○○仍不知悔改，於八十八年七月底之
    某日，在位於高雄縣大寮鄉之某電動玩具店內（起訴書誤載為高雄市某處），向
    真實姓名及年籍不詳綽號「修仔」之成年男子，以新臺幣（下同）五千元之價格
    ，購得均具有殺傷力仿ＳＭＩＴＨ＆ＷＥＳＳＯＮ廠轉輪手槍製造之玩具手槍一
    支、子彈九顆、土製爆裂物二枚及引信後，丁○○未經主管機關許可，將之置放
    於其高雄縣鳳山市○○○路一五五巷十五弄三號住處，非法持有上開具有殺傷力
    之槍、彈及爆裂物等物。
二、丁○○之叔叔丙○○與己○○因共同經營海產店，就股份事宜曾起爭執，丁○○
    乃對己○○心生不滿，遂於八十九年一月三日晚間八時許，持上開改造手槍及子
    彈，前往己○○所經營位於桃園縣龜山鄉○○路○段一三一四號之海產店，開槍
    威嚇（涉恐嚇部分已同案判決確定）。嗣九十年一月十四日凌晨，丁○○與丙○○、子○○及丑○○等人，於臺北縣新莊市○○路五十六之一號葉茂松所經營之
    走紅餐廳ＫＴＶ內飲酒，丁○○與亦在該餐廳內之己○○發生口角衝突，丁○○
    心有未甘，另行起意，邀同丙○○、子○○、丑○○，共同基於恐嚇之犯意聯絡
    ，由丁○○持有上開玩具手槍及子彈，並駕駛丙○○所有車牌號碼Ｑ七－四二一
    一號自用小客車，搭載丙○○等三人，於同日凌晨二時三十分許，前往己○○位
    於臺北縣新莊市○○路一三七巷二弄八號之住處，由子○○、丑○○在門外把風
    ，丁○○持槍與丙○○進入己○○住處威嚇，致己○○心生畏怖危害其安全。詎
    丁○○見著己○○，即獨自憤起，萌殺人之犯意，近距離接續朝己○○腹部要害
    部位，射擊三槍，致己○○受有腹部槍傷，經送醫急救，始倖免於難。迨同日凌
    晨二時五十分許，經警據報在己○○上址住處查獲丁○○及丙○○等三人，並扣
    得丁○○所有具殺傷力仿ＳＭＩＴＨ＆ＷＥＳＳＯＮ廠轉輪改造手槍一支及子彈
    九顆（僅餘二顆有殺傷力，詳敘如后）、土製爆裂物二枚（含引信開關一只）及
    代用雷電管一枚等物。
二、案經臺北縣警察局新莊分局報告臺灣板橋地方法院檢察署檢察官偵查起訴。
    理  由
一、訊據上訴人即被告丁○○固不否認其未經許可於前揭時、地，持有上開槍、彈及
    土製爆裂物等物之事實，及曾於八十九年一月十四日凌晨，持該手槍、子彈前往
    被害人己○○位於上址之住處理論，並射擊三槍之事實，惟矢口否認有殺人未遂
    之犯行，並辯稱：伊帶一把槍去己○○家是要去理論，並沒有要殺他的意思云云
    。訊據被告子○○、丑○○亦均矢口否認有何犯行，被告子○○辯稱：伊不知道
    丁○○有帶槍要去開槍，伊因為酒醉都在車上睡覺，沒有下去己○○家，也沒有
    把風云云；被告丑○○則辯稱：伊沒有把風，也不知道丁○○要去開槍云云。被
    告丙○○經傳雖未到案，惟據以前陳述，亦矢口否認右開犯行，並辯稱：伊不知
    道丁○○要去開槍，伊沒有進去己○○家云云。
二、經查：
  (一)被告丁○○右犯罪事實一部分，業經被告丁○○於原審中坦承：「．．槍彈是在
    八十八年七月底時買的，以五千元向綽號修仔買的，在高雄縣大寮鄉的電動玩具
    店買的。買到壹把槍、九顆子彈、二枚爆裂物，我放在高雄家裡。」等語（見原
    審卷第四十頁），並有如事實欄所記之槍、彈、爆裂物扣案可資佐證，而扣案之
    槍、彈及爆裂物等物，經送內政部警政署刑事警察局鑑驗結果，送鑑改造三八手
    槍（槍枝管制編號0000000000）一支，認係仿SMITH&WESS0N廠轉輪手槍製造之玩
    具手槍，將塑膠槍管及轉輪彈倉車通並加金屬襯管而成之改造手槍，以打擊底火
    （藥）引爆子彈內火藥為發射動力，機械性能良好，依該局對同型式同材質之槍
    枝實驗結果，倘裝填子彈適當（即裝填底火、適量火藥及金屬彈丸等，使成為適
    合送鑑槍枝擊發，構造完整之子彈），則其最具威力之發射動能，足以穿入人體
    皮肉層；在發射上述子彈時，因子彈之爆炸高壓，其彈頭仍可射出，且其發射動
    能，均可達二十焦耳平方公分以上，認具殺傷力；再送鑑改造子彈，九顆中其中
    二顆認均係玩具槍用金屬彈殼加裝圓錐狀直徑約六ｍｍ之金屬彈頭而成，經試射
    一顆結果，能擊發而認具殺傷力；另其中二顆，認均係玩具槍用金屬彈殼加裝平
    錐狀直徑約六ｍｍ之金屬彈頭而成，經試射一顆結果，能擊發而認具殺傷力（另
    一顆認係玩具槍用金屬彈殼加裝圓錐狀直徑約八．五ｍｍ之金屬彈頭而成，經試
    射結果未能擊發，認不具殺傷力，另四顆則認係玩具手槍用之金屬彈殼），有該
    局八十九年一月二十日刑鑑字第七七七○號鑑驗通知書附卷可稽（庚○卷第七十
    八頁）。再扣案之土製爆裂物二枚、引信開關一只及代用雷電管一枚，經刑事警
    察局予以拆解鑑驗後，認該二枚土製爆裂物與引信開關可組成定時引爆之詭雷裝
    置，認均具破壞性與殺傷力，另代用雷電管與上述之電子定時器連接，在適當距
    離引爆，認仍具破壞性與殺傷力，亦有該局八十九年一月二十四日刑偵五字第七
    八三○號爆炸（裂）物鑑驗處理通知書在卷足憑，復有扣案之槍枝、子彈及爆裂
    物照片乙幀在卷可證，足徵被告前揭持有上開具有殺傷力之槍、彈及爆裂物之自
    白，與事實相符而堪以採信。
  (二)被告丁○○、丙○○、子○○、丑○○右犯罪事實二部分，業據被害人己○○指
    訴歷歷，質之被告丁○○亦坦陳持槍進入屋內朝被害人開槍，證人辛○○於警訊
    時證稱：「（己○○）是遭丁○○持改造點三八左輪手槍射擊。」「共開三槍，
    其中一槍一發子彈射中己○○腹部。」「當時我是和癸○○、戊○○、乙○○、
    壬○○等人在己○○住處，準備要喝酒時，突然看到丙○○走進來，而丁○○則
    跟在後面走進來，手持手槍向己○○的肚子開兩槍。」「．．又有兩名同夥為丑
    ○○及子○○又衝進來，結果也被我們制服」，於檢察官偵訊時亦稱：「我看見
    他右手持一把槍，我未看見他的左手。」（見偵卷第二十三頁反面至第二十四頁
    反面、第九十七頁）；證人乙○○亦證稱：「當時係由丙○○進入案發地（我住
    處），而丁○○緊跟在後，我未聽清楚丙○○所說的話，便見丁○○雙手各持一
    支槍共二支，朝我先生己○○開兩槍。」（見偵卷第二十六頁反面）；證人戊○○於警訊時則證稱：「是丁○○持槍射擊己○○。己○○腹部中槍。」「當時我
    和癸○○、辛○○、壬○○、潘瑞芳等人到己○○住處準備要喝酒，突然看到丙○○走進屋內而丁○○則跟在後面走進來，手持槍向己○○開二槍，我們看到這
    種情形便一同衝上去，將準備搶下丁○○手中的槍，拉扯之中，丁○○又開了一
    槍，我們就把丁○○、丙○○制服在地上，後來又有兩名同夥丑○○、子○○兩
    人走進來，結果也被我們制服。（見偵卷第二十八頁反面、第二十九頁），於原
    審亦供證：「八十九年一月十四日凌晨，在新莊市○○○路，我去己○○的家找
    他聊天，我看到有一個叫丁○○之人進來開槍，沒有說任何話就對著己○○開槍
    ，他雙手各持一把槍，我不知道槍的型式，他開了兩槍，開完槍就轉頭出去。」
    （見原審卷第一五六頁）；證人癸○○於警訊時供證：「當時我是和戊○○、辛○○、壬○○等人到己○○住處位於新莊市○○路一三七巷二弄八號，準備要喝
    酒，突然看到丙○○走進來而丁○○則跟在後面走進來，持槍朝己○○的肚子開
    了二槍，我們看到這種情形，就一同衝上丁○○，準備搶下手槍，拉扯之間丁○○又開了一槍，後把丁○○及丙○○兩人壓在地上，又有兩名同夥人分別為丑○○及子○○又衝進來，結果也被我們制服。」（見偵卷第三十頁反面、第三十一
    頁），於原審時亦供證：「八十九年一月十三日晚上伊在己○○家聊天，約有六
    、七位在聊天，後來有一個人進來開槍，我看到他手持兩把槍，共開了二槍，是
    一個瘦瘦高高之人開槍打到的，打到己○○，有說一句話伊不記得，就對著己○○開槍，．．。」（見原審卷第一五八頁）；證人壬○○於警訊時供證：「（己○○）是遭丁○○持改造零點三八左輪手槍（射擊）。」「共開三槍，其中一發
    子彈射中己○○腹部。」「當時我和友人己○○、乙○○、戊○○、癸○○、辛○○等人於吃東西時，丙○○先進入屋內後丁○○即朝己○○開槍，其中一發打
    中腹部後，．．。」（見偵卷第三十二頁反面、第三十四頁）；被告丑○○於警
    訊亦供承：「在Ｑ七－四二一一號自小客車，丁○○有拿手槍出來給我們看。」
    「當時，丁○○駕車，搭載我與丙○○、子○○等四人前往己○○住處。．．由
    丁○○先下車，隨後由丙○○下車跟著進去。．．我聽到有吵架聲，下車觀看，
    被一群人毆倒地。」（見偵卷第二十一頁反面）；由以上各節參互以觀，足認被
    告四人均有參與犯行。又上開各人所陳，雖曾有言及被告丁○○案發時共持二把
    手槍云云，惟被害人及證人癸○○、戊○○於本院調查時已供述祇明確看到一把
    手槍（見本院九十年十二月三日、二十四日訊問筆錄），核與被告丁○○自始一
    貫供述相符，而警員搜索時亦僅扣得改造手槍乙支，故本院認定被告丁○○犯案
    時僅持一把手槍。雖上開供述或有細節上之出入，此或因事發突然，瞬間之事，
    個人記憶有限所致，尚不能遽以推認其等所述不實，併予敘明。
  (三)被告等出發前往被害人住宅尋釁，雖無任何計劃，然被告丑○○於警局初訊時即
    謂：「（你是否知道丁○○有槍？你有無與丁○○共同持有該把左輪槍？）知道
    。我是於八十九年元月十三日二十時在其Ｑ七─四二一一號自小客車車上，丁○○拿出來給我們看才知道。」（見偵卷第二十一頁反面），顯示被告丙○○、丑
    ○○、子○○均知丁○○身攜槍彈，仍執意共同前往，且到被害人住處，四人下
    車，丑○○、子○○即在外把風，丙○○則與丁○○持槍進入被害人住宅，而槍
    彈亟其危險之物，持槍進入民宅，自有共同非法持有槍彈及共同威嚇之意，是被
    告等人此舉已足使被害人心生恐懼，危害其安全，而有恐嚇之事實。至丁○○朝
    己○○腹部開槍部分，因被告丙○○與被害人雖有債務糾紛，但無深仇，被告丑
    ○○、子○○則與被害人不認識，尤無何怨隙，應無對被害人身體開槍動機。再
    依被告丁○○於警訊中供承：「我於八十九年元月十四日二時三十分許在新莊市
    ○○路一三七巷二弄八號屋內，持改造點三八手槍射殺己○○。」「．．．由我
    朝己○○開槍。」「共朝己○○開四槍，進入屋內見己○○就開槍，也不知道打
    到那裡。」「因為己○○跟我叔叔丙○○為了海園海產店拆夥之間的問題，我看
    不過去，故去找己○○尋仇。」（見偵卷第十一頁反面），顯示被告丁○○進入
    屋內見著己○○就朝其開槍，並未知會其餘被告，此突發之行動，殊非被告丙○○或在外把風之丑○○、子○○所得預見，是對朝被害人己○○開槍部分，衡情
    應認為係被告丁○○單獨起意所為。按持槍朝人射擊，足以戕害人之生命，並導
    致死亡之結果，被告丁○○持槍近距離朝被害人身體重要部位腹部開槍，顯然有
    殺人之故意；再被告丁○○朝被害人連開數槍，已超越警告或教訓意味，益見其
    殺意甚堅。此外，被害人腹部中彈受傷，並有新泰醫院診斷證明書一份附卷足按
    。是被告丁○○之殺人未遂事實，已甚明灼。
  綜合以上，本件事證明確，被告等上開所辯，無非事後卸責之詞，不足採信。被告
  等犯行洵堪認定，應依法論科。
三、被告丁○○未經許可，持有具殺傷力之爆裂物、改造手槍及子彈，核其所為係犯
    槍砲彈藥刀械管制條例第七條第四項之未經許可持有爆裂物罪、第十一條第四項
    之未經許可持有其他可發射子彈具有殺傷力之手槍罪及第十二條第四項之未經許
    可持有子彈罪。被告丁○○、丙○○、丑○○、子○○未經許可持有上開同具殺
    傷力之槍、彈，恐嚇被害人己○○，核其等所為係犯刑法第三百零五條之恐嚇危
    害安全罪及槍砲彈藥刀械管制條例第十一條第四項、第十二條第四項之罪。檢察
    官指被告丙○○、丑○○、子○○係犯殺人未遂罪，尚有未合，爰於不妨礙事實
    同一範圍內，變更起訴法條，丙○○、丑○○、子○○未經許可持有手槍、子彈
    部分起訴事實已及，起訴法條雖漏引，仍應認已起訴。被告丁○○單獨朝被害
    人開槍，另犯刑法第二百七十一條第二項、第一項殺人未遂罪。被告等四人就事
    實欄二持有槍彈、恐嚇部分有犯意聯絡與行為分擔，為共同正犯。（被告丁○○
    恐嚇部分，已進入殺人未遂之實害階段，故不再論以恐嚇罪，事實欄二持槍彈罪
    部分亦為事實欄一持槍彈罪部分所包括，亦不再論究）。被告丁○○以一個持有
    行為同時持有前揭爆裂物、槍支及子彈，其餘被告以一行為同時持有前揭槍支、
    子彈，均屬一行為而觸犯數罪名，應各依刑法第五十五條想像競合規定，被告丁○○從一重之槍砲彈藥刀械管制條例第七條第四項之未經許可持有爆裂物罪，其
    餘被告從一重之未經許可持有其他可發射子彈具殺傷力之手槍罪處斷。被告丙○○、丑○○、子○○所犯上開二罪，有方法結果之牽連關係，應從一重之槍砲彈
    藥刀械管制條例第十一條第四項未經許可持有其他可發射子彈具有殺傷力之手槍
    罪處斷。又按無故持有爆裂物、槍砲或彈藥，係屬繼續犯，為實質上一罪，其前
    後之持有行為，不容予以割裂而論為數罪（最高法院八十六年臺上字第七四○八
    號判決意旨可資參照），故被告丁○○所犯上開違反槍砲彈藥刀械管制條例第七
    條第四項之未經許可持有爆裂物罪及刑法第二百七十一條第二項第一項之殺人未
    遂罪間，應予分論併罰。被告丁○○殺人行為未遂，依法減輕其刑。復查被告丁○○前於八十四年八月二十九日因竊盜案件，經臺灣高雄地方法院判處有期徒刑
    四月，於八十四年十一月二十二日徒刑執行完畢，有臺灣高等法院檢察署刑案紀
    錄簡覆表乙份在卷可參，其於受有期徒刑之執行後，五年以內再犯有期徒刑以上
    之本罪，為累犯，應依刑法第四十七條之規定加重其刑。被告丁○○行為後，槍
    砲彈藥刀械管制條例第十九條已於九十年十一月十四日公布刪除，並於同年月十
    六日生效施行，經比較新舊法，自以新法有利於被告，自勿庸諭知強制工作。原
    審論處被告丁○○罪刑本非無見，惟被告丁○○所涉及為殺人未遂罪，原判決誤
    為傷害罪，且槍砲彈藥刀械管制條例已廢止第十九條規定，原審未及審究，殊有
    未合，檢察官上訴指摘原判決諭知傷害罪不當，被告丁○○上訴指摘原判決諭知
    強制工作不當，均應認有理由；另原審未經詳究，遽為被告丙○○、丑○○、子
    ○○等無罪諭知，亦有未合，檢察官上訴指摘及此，亦有理由，故應由本院將原
    判決關於被告丙○○、子○○、丑○○部分與丁○○未經許可持有爆裂物、傷害
    暨定執行刑部分均撤銷。爰審酌被告等犯罪動機、目的、手段、持有具殺傷力之
    槍彈危害社會治安非微，被害人己○○所受傷害之程度及被告犯罪後之態度等一
    切情狀，分別量處如主文所示之刑，並就丁○○併科罰金部分諭知易服勞役之折
    算標準，及定其應執行之刑，以資懲儆。扣案丁○○所有土製爆裂物二枚（含引
    信開關一只）、代用雷電管一枚、仿ＳＭＩＴＨ＆ＷＥＳＳＯＮ廠轉輪手槍改造
    之玩具手槍一支（獲案槍枝管制編號：0000000000）及子彈二顆等物，均具殺傷
    力，為違禁物，應依刑法第三十八條第一項第一款規定，併為沒收之諭知。至於
    扣案九顆子彈，其中一顆無殺傷力（檢察官已不起訴），二顆有殺傷力，但經鑑
    驗單位實際試射而不存在，與其餘四顆僅係彈殼，均已不具違禁物之性質，本院
    自無須宣告沒收。
四、被告丙○○經合法傳喚，無正當理由不到庭，爰不待其陳述逕行判決。
據上論斷，應依刑事訴訟法第三百六十九條第一項前段、第三百六十四條、第二百九
十九條第一項前段、第三百條、第三百七十一條，槍砲彈藥刀械管制條例第七條第四
項、第十一條第四項、第十二條第四項、刑法第二條第一項前段、第十一條前段、第
三百零五條、第二百七十一條第二項、第一項、第四十七條、第五十五條、第四十二
條第三項、第五十一條第五款、第三十八條第一項第一款，罰金罰鍰提高標準條例第
一條前段、第二條，判決如主文。
本案經檢察官謝英民到庭執行職務。
中      華      民      國    九十一    年      二      月      六      日
                              臺灣高等法院刑事第五庭
                                  審判長法  官  曾  德  水
                                        法  官  趙  功  恆
                                        法  官  楊  貴  雄
右正本證明與原本無異。
如不服本判決應於收受送達後十日內向本院提出上訴書狀，其未敘述上訴之理由者並
得於提起上訴後十日內向本院補提理由書（均須按他造當事人之人數附繕本）。
                                        書記官  林  淑  貞
中      華      民      國    九十一    年      二      月      八      日
附錄：本判決論罪科刑法條全文
槍砲彈藥刀械管制條例第七條第四項：
四未經許可，持有、寄藏或意圖販賣而陳列第一項所列槍砲、彈藥者，處五年以上有
  期徒刑，併科新臺幣一千萬元以下罰金。
槍砲彈藥刀械管制條例第十一條第四項：
四未經許可，持有、寄藏或意圖販賣而陳列第一項所列槍砲者，處一年以上七年以下
  有期徒刑，併科新臺幣七百萬元以下罰金。
槍砲彈藥刀械管制條例第十二條第四項：
四未經許可，持有、寄藏或意圖販賣而陳列子彈者，處五年以下有期徒刑，併科新臺
  幣三百萬元以下罰金。
刑法第二百七十一條：
一殺人者，處死刑、無期徒刑或十年以上有期徒刑。
二前項之未遂犯罰之。
刑法第三百零五條：
  以加害生命、身體、自由、名譽、財產之事，恐嚇他人致生危害於安全者，處二年
  以下有期徒刑、拘役或三百元以下罰金。
